臺灣桃園地方法院刑事判決
110年度訴字第444號
公  訴  人  臺灣桃園地方檢察署檢察官  
被      告  楊皓雲




指定辯護人  本院公設辯護人彭詩雯
上列被告因違反毒品危害防制條例案件，經檢察官提起公訴（11
0年度偵字第9373號）本院判決如下：
    主  文
楊皓雲犯販賣第二級毒品罪，累犯，處有期徒刑拾壹年。
扣案如附表編號2所示之物沒收；未扣案之犯罪所得新臺幣參仟
元沒收，於全部或一部不能沒收或不宜執行沒收時，追徵其價額
。
    事  實
一、楊皓雲明知甲基安非他命屬毒品危害防制條例第2條第2項第
    2款之第二級毒品，非經許可不得持有及販賣，竟基於販賣
    第二級毒品以營利之犯意，以扣案如附表編號2所示之行動
    電話與施雅旻約定交易毒品之時間及地點。其後楊皓雲依約
    於民國109年10月9日下午5時18分許，抵達約定地點即新北
    市○○區○○路000號全家便利商店與施雅旻碰面後，遂於同日
    下午5時23分許，與施雅旻一同前往位在新北市○○區○○路000
    ○0號之「使勁夾選物販賣機店」，將第二級毒品甲基安非他
    命1包裝入香菸盒後，以新臺幣（下同）3,000元之代價，販
    售第二級毒品甲基安非他命1包予施雅旻（施雅旻所涉違反
    毒品危害防制條例部分，業經臺灣臺北地方法院以110年度
    簡字第520號判決有罪），施雅旻再將上揭購買所得之甲基
    安非他命1包交付予陳偉強（陳偉強所涉違反毒品危害防制
    條例部分，業經臺灣臺北地方法院以109年度簡字第3233號
    判決有罪）。嗣於109年10月10日晚間11時許，施雅旻在位
    在臺北市○○區○○街00號4樓之7之陳偉強住處為警查獲，再經
    警循線於109年11月24日下午5時許，在桃園市○○區○○路000
    號地下1樓查獲楊皓雲，並扣得如附表所示之物，始悉上情
    。
二、案經臺北市政府警察局信義分局移送臺灣臺北地方檢察署檢
    察官呈請臺灣高等檢察署檢察長移轉臺灣桃園地方檢察署檢
    察官偵查起訴。
    理  由
壹、程序部分：
    本判決援引之供述及非供述證據，均係依法取得，並經本院
    於審理期日踐行合法之調查，被告及辯護人迄本院言詞辯論
    終結前，均未爭執其證據能力，自得採為判決之基礎。 
貳、實體部分：
一、認定事實之理由及依據：
    訊據被告固坦承先以扣案如附表編號2所示之行動電話與施
    雅旻約定交付毒品之時間及地點，其後於109年10月9日下午
    5時18分許，前往新北市○○區○○路000號全家便利商店與施雅
    旻碰面，並於109年10月9日下午5時23分，與施雅旻一同前
    往新北市○○區○○路000○0號之「使勁夾選物販賣機店」，交
    付甲基安非他命1包予施雅旻，並向施雅旻收取3,000元之事
    實，惟矢口否認有何販賣第二級毒品犯行，辯稱：因為我之
    前也是跟施雅旻購買毒品，而施雅旻說她的毒品來源是她前
    男友，因為她已經跟她前男友分手，所以才來跟我拿毒品，
    我想說之後還要找施雅旻拿毒品，不好意思拒絕，所以我是
    以原價轉讓該等毒品，我沒有賺錢營利的意思云云。而被告
    之辯護人為其辯護稱：本案僅構成轉讓禁藥等語。經查：
 ㈠ 被告先以扣案如附表編號2所示之行動電話與施雅旻約定交付
    毒品之時間及地點，其後於109年10月9日下午5時18分許，
    前往新北市○○區○○路000號全家便利商店與施雅旻碰面，並
    於109年10月9日下午5時23分，與施雅旻一同前往新北市○○
    區○○路000○0號之「使勁夾選物販賣機店」，交付甲基安非
    他命1包予施雅旻，並向施雅旻收取3,000元之事實，業據被
    告供陳在卷【見臺灣臺北地方檢察署110年度偵字第1721號
    卷（下稱1721號卷）第23頁至第25頁、第133頁至第135頁，
    本院卷第93頁至第96頁、第144頁至第145頁】，核與證人施
    雅旻於警詢及偵查中之證述【見臺灣臺北地方檢察署109年
    度他字第12697號卷（下稱12697號卷）第29頁至第37頁、第
    170頁至第171頁】大致相符，且有通訊軟體對話紀錄及監視
    錄影畫面截圖（見1721號卷第103頁至第111頁，12697號卷
    第147頁至第161頁）附卷可參，並有如附表編號2所示之物
    扣案可佐，此部分事實，首堪認定。
 ㈡ 被告係基於營利之意圖交付甲基安非他命1包予施雅旻：
  1.按以營利之意圖交付毒品，而收取對價之行為，觸犯販賣毒
    品罪；苟非基於營利之意圖，而以原價或低於原價有償轉讓
    毒品與他人，僅得以轉讓毒品罪論處；若無營利之意圖，僅
    基於幫助施用毒品者取得供施用毒品之目的，而出面代購，
    或共同合資購買並分攤價金及分受毒品，則屬應否成立施用
    毒品罪或係幫助犯之範疇，三者行為互殊，且異其處罰（最
    高法院104年度台上字第2668號判決意旨參照）。次按政府
    查緝販賣毒品犯行無不嚴格執行，販賣毒品罪係重罪，若無
    利可圖，衡情一般持有毒品者，當不致輕易將持有之毒品交
    付他人。且販賣毒品乃違法行為，非可公然為之，復有其獨
    特之販售路線及管道，亦無公定之價格，復可任意增減其分
    裝之數量，而每次買賣之價量，亦可能隨時依市場貨源之供
    需情形、交易雙方之關係深淺、資力、對行情之認知、可能
    風險之評估、查緝是否嚴緊，及購買者被查獲時供述購買對
    象之可能性風險評估等諸般事由，而異其標準，非可一概而
    論，是販賣之利得，誠非固定，縱使販賣之人從價差或量差
    中牟利方式互異，其意圖營利之非法販賣行為仍屬同一。又
    販賣利得，除經被告供明，或因帳冊記載致價量至臻明確外
    ，確實難以究明。然一般民眾均普遍認知毒品價格非低、取
    得不易，且毒品交易向為政府查禁森嚴，一經查獲，並對販
    毒者施以重罰，衡諸常情，倘非有利可圖，殊無必要甘冒持
    有毒品遭查獲、重罰之極大風險，無端親至交易處所，將毒
    品交予他人或與之均分再取回代墊之買受價款。從而，除確
    有反證足資認定提供他人毒品者所為係基於某種非圖利本意
    之原委外，通常尚難因無法查悉其買進、賣出之差價，而諉
    無營利之意思，或阻卻販賣犯行之追訴，以免知過坦承者難
    辭重典，飾詞否認者反得逞僥倖，反失情理之平。
  2.證人施雅旻於警詢及偵查中證稱：我於109年10月09日下午5
    時18分在新北市○○區○○路000號全家便利商店内拿錢給被告
    後，他再帶我去拿甲基安非他命，當天是花3,000元購買1公
    克的甲基安非他命，是先交錢再交貨等語（見12697號卷第2
    9頁、第170頁至第171頁）。再觀諸被告與證人施雅旻之通
    訊軟體微信對話紀錄所示，被告於109年10月9日中午12時54
    分許先稱「在嗎」、「有人嗎？」，於同日下午2時48分許
    ，證人施雅旻與被告之對話則為：「證人施雅旻：嗯？，被
    告：剛剛去三重，證人施雅旻：是喔，被告：沒事了已經回
    來了，證人施雅旻：嗯、等等去找你」，其後被告則隨即傳
    送語音訊息等節，此有前開對話紀錄截圖在卷可參（見1269
    7號卷第151頁），又證人施雅旻於警詢時證稱：被告該時傳
    送之語音訊息表示「現在沒辦法像那天給妳一樣的價喔！我
    剛剛去拿人家給我17，妳要拿幾個？」，是指被告以1,700
    元之價格購入一公克甲基安非他命，並問我要買多少公克的
    甲基安非他命等語（見12697號卷第31頁至第33頁），綜觀
    上開被告與證人施雅旻之對話紀錄，被告告知證人施雅旻其
    已經沒事了，待證人施雅旻表示要去找其後，被告隨即告知
    證人施雅旻有關毒品購入價格，並詢問證人施雅旻所欲購買
    之數量，顯在推銷手中毒品，其既未與證人施雅旻噓寒問暖
    ，甚至積極欲與證人施雅旻達成毒品買賣交易，外觀上顯具
    備販賣甲基安非他命犯行之構成要件，況且證人施雅旻於警
    詢時稱：我是向一名叫「陳毅風」之男子購買毒品，我不知
    道他的真實姓名年籍資料，我只有他的微信，我與他是在交
    友軟體「sa hi」上認識，認識大約1年，就是一般朋友關係
    等語(見12697號卷第29頁、第33頁)，以證人施雅旻僅知悉
    被告在微信上之暱稱為「陳毅風」，而不知被告之真實姓名
    年籍資料及其他聯繫方式，顯見被告與證人施雅旻間亦無深
    刻交情或其他密切關係，其卻仍願意鋌而走險兜售及販賣甲
    基安非他命予證人施雅旻，足認被告具有從中賺取買賣價差
    牟利之意圖及事實，應屬合理判斷，可認定被告係出於營利
    之意圖而為之，即屬販賣行為，是證人施雅旻所稱向被告購
    買甲基安非他命乙節，核屬可信。
 ㈢ 被告雖以前詞置辯，惟查：
  1.被告於偵查時供稱：原本我都是向施雅旻購買毒品，但這次
    施雅旻跟我說她已經和她男友分手，要跟我拿少量毒品，而
    我傳送給施雅旻之語音内容「現在沒辦法向那天一樣給妳這
    個價！我剛剛去拿，人家給我17，妳要拿幾個？」是指她找
    我拿毒品，當初她給我的價錢較便宜，我無法給她該單位的
    價錢，我跟她拿1兩1克1,200元，我去問的價錢是1,700元，
    我又再找別人拿再給她等語（見1721號卷第134頁至第135頁
    ）；於本院準備程序時則先稱：因為當初我跟施雅旻拿的價
    位就是1公克1,500元，我都是1次向施雅旻購買1兩毒品，1
    兩就是35公克，施雅旻是以1,500乘以35之價格將毒品賣給
    我，但是這次施雅旻說她沒有貨源，所以我才將之前施雅旻
    賣給我的毒品賣回給施雅旻，我是以原價賣給施雅旻，完全
    沒有賺價差等語；後於同日準備程序時改稱：我於109年10
    月9日下午2時48分傳送給施雅旻之語音訊息是指，當初施雅
    旻給我是1公克1,500元，施雅旻問我可不可以以原價賣給她
    ，我當下已經沒有當初施雅旻賣給我的毒品了，所以我說我
    先問看看別人有沒有辦法拿得到，我問別人之結果，價格是
    1公克1,700元，沒有辦法像當時施雅旻賣給我的價格，原價
    賣給施雅旻，而此次販賣予施雅旻之毒品係向綽號「思樂兵
    」之男子所購買等語（見本院卷第94頁至第96頁）；於本院
    審理中又稱：我給施雅旻的毒品就是之前施雅旻賣給我的同
    一批毒品，我那時候是跟施雅旻買一兩，價格大約4萬多元
    快5萬元之間，就我所知，一兩大概是30公克等語（見本院
    卷第144頁至第146頁）。
  2.觀諸被告歷次陳述，被告雖均稱其曾向施雅旻購買毒品，每
    次購買之重量為一兩，但對於其向施雅旻所購得毒品之價格
    ，先稱1公克1,200元，其後又改稱1公克1,500元；且對於其
    向施雅旻所購得毒品一兩之實際重量，先稱是35公克，其後
    又改稱僅有30公克；又對於其給付予施雅旻之購毒價金，先
    稱是5萬2,500元購得35公克（即1,500乘以35），其後又改
    稱大約是4萬多元快5萬元，購得30公克，被告就其向施雅旻
    購買毒品之重量及價格之陳述前後所述不一。再者被告於偵
    查中先稱其本次交付予施雅旻之毒品係其向他人所購得，然
    於本院準備程序時又改稱其僅係將前向施雅旻購得之毒品原
    價賣回予施雅旻，惟於同日準備程序時卻稱此次交付予施雅
    旻之毒品係向綽號「思樂兵」之男子所購得，又於本院審理
    程序時稱其交付予施雅旻之毒品即為之前施雅旻販賣予其之
    毒品，是被告對於其交付予施雅旻之毒品來源供述反覆不一
    。衡情甲基安非他命之價格不菲，購毒者對於毒品之價格、
    重量勢必錙銖必較，是被告對於其向施雅旻所購得毒品價格
    及重量之陳述豈有可能會有如此大之差異，且被告既稱除本
    次外，並無其他交付毒品予施雅旻之行為，則被告交付予施
    雅旻之毒品究係其原持有或係其另外購得等節，理應不會有
    記憶混淆或不清之可能，是被告前稱其曾向施雅旻購買毒品
    等節，實難採信。
  3.況被告為警查獲時扣得如附表編號1所示之毒品，被告警詢
    、偵查及本院準備程序時均稱扣案之毒品係向綽號「思樂兵
    」之男子所購得等語（見1721號卷第19頁、第135頁，本院
    卷第96頁），可見被告自己即有購買毒品之來源，無需仰賴
    施雅旻；又被告既稱施雅旻之毒品來源為施雅旻之男友，現
    因施雅旻與其前男友分手，故施雅旻已無毒品來源，始轉向
    被告拿取毒品等語（見1721號卷第134頁），可見施雅旻因
    與其前男友分手，現已無來源可供給其毒品，遑論替被告購
    買毒品，是被告稱為慮及後續還要向施雅旻拿取毒品，故不
    好意思拒絕施雅旻之請求，始以原價轉讓毒品，顯不可採。
  4.綜上，無法認定被告稱施雅旻曾販賣毒品予被告等節為真，
    即無法認定被告與施雅旻間有彼此調取毒品之情事存在，則
    倘非有利可圖，被告殊無必要甘冒持有及須額外再向毒品上
    游購入毒品而遭查獲、重罰之極大風險，而與施雅旻為本次
    毒品交易行為，是可認本案被告就上開毒品交易，主觀上顯
    有販賣以牟利之犯意，否則當無甘冒上開巨大風險而為無利
    得之毒品轉讓，並可徵其上開所辯稱：其辯護人為其辯護陳
    稱：本案僅構成轉讓禁藥云云，亦同屬不可採。
 ㈢ 綜上所述，本件事證明確，被告所辯不足採信，其犯行堪以
    認定，應依法論科。
二、論罪科刑：
 ㈠ 查甲基安非他命屬毒品危害防制條例第2條第2項第2款所規定
    之第二級毒品。核被告所為，係犯毒品危害防制條例第4條
    第2項之販賣第二級毒品罪。
 ㈡ 被告販賣前持有第二級毒品之低度行為，為其販賣之高度行
    為所吸收，不另論罪。
 ㈢ 被告前因持有毒品案件，經臺灣新北地方法院以106年度訴緝
    字第50號判決判處有期徒刑7月，並經臺灣高等法院106年度
    上訴字第1653號判決上訴駁回，後又經最高法院106年度台
    上字第3643號判決上訴駁回確定，於107年7月21日執行完畢
    乙節，有臺灣高等法院被告前案紀錄表附卷可據，是其於有
    期徒刑執行完畢後，5年以內故意再犯本案有期徒刑以上之
    罪，為累犯，本院依司法院大法官釋字第775號解釋意旨，
    考量被告構成累犯之前案，與本案罪名、犯罪類型均與毒品
    有所關聯，堪認被告對刑罰之反應力薄弱，兼衡被告所應負
    擔罪責之情形、惡性，認予以加重法定本刑並無違背罪刑相
    當原則，爰應依刑法第47條第1項規定，除其中法定本刑無
    期徒刑依法不得加重外，就其餘部分加重其刑。
 ㈣ 又毒品危害防制條例第17條第2項規定，係為鼓勵是類犯罪行
    為人自白、悔過，並期訴訟經濟、節約司法資源而設，故此
    所謂「自白」，應係指對自己之犯罪事實全部或主要部分為
    肯定供述之意，若對事實別有保留，或有構成其他犯罪之辯
    解，僅屬訴訟技巧之運用，對訴訟經濟毫無助益，均難認屬
    此所指之自白（最高法院108年台上字第1396號刑事判決意
    旨參照），是被告於本院審理中既就本案所犯販賣毒品部分
    ，明確辯以其主觀上並無獲利之意思，足見被告顯非僅對於
    販賣毒品犯罪之法律上評價為爭執，而係對包含主觀犯意有
    無等事實認定予以爭執，即難謂屬對本案販賣毒品犯罪為自
    白，從而本案並無毒品危害防制條例第17條第2項規定之減
    刑事由，附此敘明。
 ㈤ 至於毒品危害防制條例第17條第1項規定為：「犯第4條至第8
    條、第10條或第11條之罪，供出毒品來源，因而查獲其他正
    犯或共犯者，減輕或免除其刑。」其立法旨意在於鼓勵被告
    具體提供其毒品上游，擴大追查毒品來源，俾有效斷絕毒品
    之供給，以杜絕毒品泛濫，祇須被告願意供出毒品來源之上
    手，因而查獲其他正犯或共犯者，即可邀減輕或免除其刑之
    寬典。所謂「供出毒品來源，因而查獲」，係指被告翔實供
    出毒品來源之具體事證，因而使有偵查（或調查）犯罪職權
    之公務員知悉而對之發動偵查（或調查），並因而查獲者而
    言（最高法院100年度台上字第4787號判決意旨可資參照）
    。被告固於警詢及偵查時稱：我的毒品來源為綽號「思樂兵
    」之成年男子等語（見1721號卷第19頁、第135頁），且經
    本院函詢臺北市政府警察局信義分局是否已查獲其他正犯或
    共犯，該分局函覆本院：被告於警詢中供稱之販毒上游暱稱
    「思樂兵」，經調查結果，查知該暱稱「思樂兵」之真實姓
    名為「吳基宏」，已報請臺灣新北地方檢察署檢察官指揮偵
    辦中等語，此有該分局110年5月4日北市警信分刑字第11030
    27569號函在卷可查（見本院卷第51頁），然吳基宏所涉販
    賣第二級毒品犯嫌，業據臺灣新北地方檢察署檢察官以110
    年度偵字第24757號為不起訴處分確定在案，有前開不起訴
    處分書及臺灣高等檢察署110年度上職議字第6898號處分書
    在卷可佐（見本院卷第101頁至第103頁），自難認吳基宏確
    為本案被告之毒品來源，足見本案並未因被告供出毒品來源
    ，因而查獲上游，顯與上開毒品危害防制條例第17條第1項
    所定「因而查獲其他正犯或共犯」之要件不符，即無從適用
    該項規定減免其刑。
 ㈥ 爰以行為人之責任為基礎，並審酌被告正值壯年，本應依循
    正軌賺取金錢，詎其竟意圖營利而販賣第二級毒品甲基安非
    他命，嚴重戕害國民身心健康及危害社會治安程度非輕，且
    於本院審理中否認犯行，犯後態度非佳，兼衡被告之犯罪動
    機，智識程度為國中肄業，家庭經濟生活勉持等一切情狀，
    量處如主文所示之刑。
三、沒收部分：
 ㈠ 扣案如附表編號2所示之行動電話1支（含SIM卡1張），係供
    被告聯繫本案販賣第二級毒品犯罪所用之物，業經被告自承
    在案（見本院卷第94頁、第144頁），應依毒品危害防制條
    例第19條第1項之規定，宣告沒收。
 ㈡ 本案販賣第二級毒品所得，雖未經扣案，仍應依刑法第38條
    之1第1項前段、第3項規定宣告沒收，如全部或一部不能或
    不宜執行沒收時，追徵其價額。
 ㈢ 另扣案之如附表編號1所示之物，雖檢驗結果確含第二級毒品
    甲基安非他命成分，又扣案之如附表編號3所示之物，雖為
    被告所有，然此均為被告另涉及施用毒品犯行所施用之毒品
    及工具，業據被告供述明確（見本院卷第144頁），復無證
    據證明前開物品與被告本案販賣毒品犯行有何關聯，是就此
    部分爰不予宣告沒收銷燬或沒收。
據上論斷，應依刑事訴訟法第299條第1項前段，判決如主文。
本案經檢察官賴穎穎提起公訴，檢察官林曉霜到庭執行職務
中　　華　　民　　國　　111 　年　　1 　　月　　12　　日
            刑事第八庭    審判長法　官  許雅婷
　　　　　　　　　              法  官  葉作航
　　　　　　　　　              法  官  徐雍甯　
以上正本證明與原本無異。
如不服本判決應於收受判決後20日內向本院提出上訴書狀，並應
敘述具體理由。其未敘述上訴理由者，應於上訴期間屆滿後20日
內向本院補提理由書(均須按他造當事人之人數附繕本)「切勿逕
送上級法院」。 
　　　　　　　  　　　　　　　　書記官　楊宇國　　　　
中　　華　　民　　國　　111 　年　　1 　　月　　13　　日
附錄本案論罪科刑法條：
毒品危害防制條例第4條
製造、運輸、販賣第一級毒品者，處死刑或無期徒刑；處無期徒
刑者，得併科新臺幣三千萬元以下罰金。
製造、運輸、販賣第二級毒品者，處無期徒刑或十年以上有期徒
刑，得併科新臺幣一千五百萬元以下罰金。
製造、運輸、販賣第三級毒品者，處七年以上有期徒刑，得併科
新臺幣一千萬元以下罰金。
製造、運輸、販賣第四級毒品者，處五年以上十二年以下有期徒
刑，得併科新臺幣五百萬元以下罰金。
製造、運輸、販賣專供製造或施用毒品之器具者，處一年以上七
年以下有期徒刑，得併科新臺幣一百五十萬元以下罰金。
前五項之未遂犯罰之。






附表：
編號 物 品 名 稱 備                  註 1 白色結晶1包 ⑴檢出甲基安非他命成分，驗前毛重1.53公克，鑑定用罄0.0002公克，驗餘毛重1.5298公克 ⑵交通部民用航空局航空醫務中心109年12月4日航藥鑑字第0000000號鑑定書（見1721號卷第91頁）。 2 行動電話1支 IMEI：000000000000000000號、00000000 0000000000，含門號0000000000號之SIM 卡1張，用以與本案購毒者聯繫 3 吸食器1組 用以施用毒品